最高法院刑事判決　　　　　　一○○年度台上字第四五一三號
上　訴　人　陳明圖
上列上訴人因違反毒品危害防制條例等罪案件，不服台灣高等法
院台南分院中華民國九十九年四月二十二日第二審更審判決（九
十八年度上更(一)字第二九二號，起訴案號：台灣台南地方法院檢
察署九十五年度營偵字第四七七號），提起上訴，本院判決如下
：
    主  文
上訴駁回。
    理  由
按刑事訴訟法第三百七十七條規定：上訴於第三審法院，非以判
決違背法令為理由，不得為之；是提起第三審上訴，應以原判決
違背法令為理由，係屬法定要件。如果上訴理由書狀並非依據卷
內訴訟資料具體指摘原判決不適用何種法則或如何適用不當，或
所指摘原判決違法情事顯與法律規定得為第三審上訴理由之違法
情形不相適合時，均應認其上訴為違背法律上之程式，予以駁回
。本件原判決綜合全案證據資料，本於事實審法院之推理作用，
認定上訴人陳明圖有其事實欄一(一)、(二)所載販賣第三級毒品「愷
他命」共五次，暨其事實欄二所載販賣第四級毒品「硝甲西泮」
（俗稱「一粒眠」）一次犯行。因而撤銷第一審科刑之判決，改
判仍依行為時連續犯關係，論上訴人以連續販賣第三級毒品罪，
及販賣第四級毒品罪，依序分別處有期徒刑六年六月，及有期徒
刑三年六月，並就上述二罪分別諭知相關之從刑；復合併定其應
執行之刑為有期徒刑九年十月，及諭知應執行之相關從刑。已詳
敘其所憑證據及認定之理由；對於上訴人所辯何以不足採信，亦
在理由內詳加指駁及說明；俱有卷存證據資料可資覆按。上訴人
上訴意旨略以：原判決既認定卷附通訊監察譯文具有證據能力，
而採為伊犯罪之證據；卻又認定第一審判決採用上述通訊監察譯
文作為證據為不當，而撤銷第一審判決，其對於上述通訊監察譯
文有無證據能力之論斷，前後互相歧異，自屬不當。又依據電話
監聽錄音內容而製作之通訊監察譯文，係學理上所稱之派生證據
，屬文書證據之一種。而公務員於製作此項文書時，應依規定記
載製作之年月日及其所屬機關名稱，並由製作人簽名，以確保文
書內容之真正，自無容許事後由製作人補簽名之理。乃原判決竟
以原審已命該文書製作機關重新依法定格式製作及補正簽名，而
認具有證據能力，殊有未洽。再伊於法院審理之初雖不爭執卷附
通訊監察譯文之證據能力，但嗣經勘驗電話監聽錄音光碟，發現
該監聽錄音譯文將發話方及受話方錯列，且有未依錄音內容逐字
記載之缺失，因而撤回原先將該譯文作為證據之同意，原審竟不
予准許，而仍採用上述譯文作為伊犯罪之證據，顯有可議。此外
，伊於原審主張卷附監聽錄音譯文第一則內容：「Ａ（梁宗棠）
：東西好嗎？Ｂ（上訴人）：不錯啊」、「Ａ（梁宗棠）：好，
那我過去那裡拿就好，不用再跟裡面拿」等語，可證明梁宗棠另
有毒品來源，且伊提供之毒品並非較貴。另梁宗棠於第一審亦證
稱：上訴人交給伊四次「愷他命」之價格，並未較伊在ＰＵＢ買
的貴等語，足證伊並無營利之意圖。原判決對此有利於伊之證據
未加以審酌及說明，亦有未合云云。惟公務員製作之文書，依刑
事訴訟法第三十九條規定，應記載製作之年月日及其所屬機關名
稱，並由製作人簽名。若漏未記載上述事項或未由製作人簽名，
係屬證據證明力之問題，是否無效應由法院自由判斷。原判決以
第一審審理時，卷附通訊監察譯文並未記載製作日期及其所屬機
關，亦未經製作人簽名，核與上述規定公文書之程式不合，因認
第一審判決遽採該譯文作為證據，尚有欠妥，而作為撤銷第一審
判決之理由之一（見原判決第二十頁倒數第七行至最末行）。惟
原審於命該譯文之製作機關即台南縣（現已改制為台南市）警察
局學甲分局重新依法定格式製作通訊監察譯文檢送原審參辦後，
認上開重新製作之譯文，為公務員職務上製作之文書（見原判決
第三頁第八至十一行），而採為證據，經核於法無違。而原判決
既以上開重新依規定製作之譯文，取代原先不符合規定格式之譯
文，應無上訴意旨所指對同一證據之證據能力認定互相歧異之情
形。又警察機關依規定實施監聽所製作之通訊監察譯文，為公務
員所製作文書之一種，固應依上述規定記載製作之年月日及其所
屬機關名稱，並由製作人簽名。惟若有漏載上述事項或製作人漏
未簽名者，如不影響該譯文之真實性與時效性，仍非不得由原製
作人予以補正。上訴意旨謂卷附通訊監察譯文漏載上述事項及製
作人簽名，自無容許事後由製作人補簽名之理云云，而認原審不
得命該譯文製作機關重新依法定格式製作及補正簽名一節，依上
述說明，要屬誤會。再當事人、代理人或辯護人原先已明示同意
以被告以外之人於審判外之陳述作為證據，嗣若撤回其同意，如
法院尚未進行該證據之調查，而他造當事人復未提出異議，且法
院認為撤回同意係屬適當時，則可准予撤回。是擬制同意後復提
出異議，能否視為撤回，亦應為相同之處理；此於第一審或案經
上訴或發回更審時，均應同視，以兼顧傳聞供述原不具證據能力
之本質及貫徹直接言詞審理之精神暨被告權益之保障。原判決以
上訴人及其選任辯護人於第一審行準備程序時，除否認證人於警
詢陳述之證據能力外，對於其餘證據之證據能力，均表明不爭執
，且迄至言詞辯論終結前均未聲明異議。其後於原法院前審亦表
示不爭執卷附通訊監察譯文之證據能力。嗣上訴人及其選任辯護
人於原審始對上述通訊監察譯文之證據能力表示異議，而撤回其
同意，但檢察官不同意其撤回，仍表示上述譯文具有證據能力。
原判決以上訴人及相關證人於偵查及第一審審理時均未否認卷附
通訊監察譯文之內容，且經原審勘驗部分上開譯文內容，除警方
於翻譯時就部分通話內容之發話方與受話方錯置，惟其內容並無
差異，經勘驗更正後已不影響雙方通話內容之認定，因而未准許
上訴人及其選任辯護人撤回其原已同意上開證據之證據能力，維
持原傳聞陳述例外所賦予證據能力之效果，已於理由內論敘說明
綦詳（見原判決第五頁第二十三行至第六頁倒數第十行），經核
於法尚無違誤。上訴意旨置原判決明確之論斷於不顧，徒憑己意
，認原審仍應准其撤回同意，而指摘原判決不當，殊非適法之第
三審上訴理由。此外，卷附通訊監察譯文第一則內容：「Ａ（梁
宗棠）：東西好嗎？Ｂ（上訴人）：不錯啊」、「Ａ（梁宗棠）
：好，那我過去那裡拿就好，不用再跟裡面拿」，暨梁宗棠於第
一審證稱：上訴人交給伊四次「愷他命」之價格並未較伊在ＰＵ
Ｂ買的貴等語，均難謂與判斷上訴人主觀上有無營利意圖有關，
原審縱未對此加以審究，亦難指為違法。上訴意旨謂上述證據資
料對其有利，而指摘原判決未加以審酌及說明，同非合法之第三
審上訴理由。至其餘上訴意旨，無非仍就原審採證認事職權之適
法行使，暨原判決已明確認定詳細說明之事項，漫加指摘，均非
依據卷內資料具體指摘原判決不適用何種法則或如何適用不當，
顯與法律規定得為第三審上訴理由之違法情形不相適合。按之首
揭說明，其上訴均為違背法律上之程式，應併予駁回。
據上論結，應依刑事訴訟法第三百九十五條前段，判決如主文。
中    華    民    國  一○○  年    八    月   十七   日
                      最高法院刑事第五庭
                          審判長法官  洪  文  章  
                                法官  王  居  財  
                                法官  郭  毓  洲  
                                法官  韓  金  秀  
                                法官  謝  靜  恒  
本件正本證明與原本無異
                                      書  記  官  
中    華    民    國  一○○  年    八    月   十八   日
                                                       s